【裁判字號】    90,簡上,239
【裁判日期】    901031
【裁判案由】    損害賠償
【裁判全文】
臺灣高雄地方法院民事判決  九十年度簡上字第二三九號
    上  訴  人  喜悅大飯店股份有限公司
    法定代理人  乙○○
    被上訴人    己○○
                庚○○
                戊○○
                丙○○
                丁○○
                甲○○
右當事人間請求損害賠償事件，上訴人對於中華民國八十九年十一月二十二日本院八
十八年度雄簡字第二○九一號第一審判決提起上訴，本院判決如左：
    主      文
上訴駁回。
第二審訴訟費用由上訴人負擔。
    事      實      及      理      由
一、本件被上訴人庚○○、戊○○、丙○○、丁○○、甲○○經合法通知，未於言詞
    辯論期日到場，核無民事訴訟法第三百八十六條各款所列情形，爰依上訴人聲請
    ，由其一造辯論而為判決。
二、上訴人除引用與原審判決書所載者相同者外並補稱：
  (一)本件事故係發生在民法債編修正施行前，故應適用修正前民法債編之規定。又修
    正前民法第六百零六條第一項規定：「旅店或其他供客人住宿為目的之場所主人
    ，對於客人所攜帶物品之毀損、喪失，應負責任。其毀損、喪失，縱由第三人所
    致者，亦同。」，而該條項就「客人所攜帶物品」種類，並未規定，惟修正前民
    法第六百零六條第一項係於民國十八年頒布，依當時之時空環境，根本無法想像
    客人駕駛（汽、機車）投宿之情形，故應作合理之限縮至僅限於旅客能隨身攜帶
    之行李，故被上訴人遭竊之機車，自非該條所稱之「客人所攜帶物品」。
  (二)縱認被上訴人遭竊之機車，屬修正前民法第六百零六條第一項規定之「客人所攜
    帶物品」，然被上訴人遭竊之機車係進口重型機車，價值不菲，應屬貴重物品，
    是被上訴人自應依民法第六百零八條第一項規定「客人之金錢、有價證券、珠寶
    或其他貴重物品，非經報明其物之性質及數量交付保管者，主人不負責任。」，
    被上訴人自應向上訴人報明機車之性質及數量，並交付予上訴人保管後，上訴人
    始負場所主人責任，惟被上訴人等並未將遭竊機車向上訴人報明其物之性質及數
    量並交付保管，是上訴人自無庸負任。
  (三)另按拚裝車輛，未經核准領用牌照行駛者，處汽車（含機車）所有人一千二百元
    以上二千四百元以下罰鍰，並禁止其行駛；前項第二款之車輛沒入之，道路交通
    管理處罰條例第十二條第一項第二款及第二項分別定有明文；本件被上訴人所有
    遭竊之機車，係在國外製造，經分解成零件進口後再行組裝成機車，即屬該條例
    所稱之「拚裝車」，顯見被上訴人所有之機車，本屬應予以沒入之車輛，被上訴
    人不得保有機車之財產權，則縱有遺失之情，既因被上訴人本不得保有之財產，
    上訴人自無庸負賠償之責，否則被上訴人受有賠償，豈非變相保有機車之財產權
    ？自非合理。
  (四)又退步言，倘鈞院認上訴人應負賠償責任，請鈞院審酌上訴人係免費提供停車場
    ，且機車之遺失係遭第三人偷竊所致，上訴人並無過失；而被上訴人將未領有牌
    照之拼裝車行駛於一般道路，並將之停放至上訴人停車場內以致失竊，被上訴對
    本件之損害亦與有過失酌予減輕上訴人賠償責任等語。
  (五)並聲明：原判決不利於上訴人部分廢棄；右廢棄部分，被上訴人在第一審之
    訴及其假執行之聲請均駁回；第一、二審訴訟費用由被上訴人負擔。
三、(一)被上訴人戊○○、丙○○、丁○○、甲○○未於言詞辯論期日到場，亦未提出
      書狀作為任何聲明或陳述。
    (二)被上訴人庚○○未於言詞辯論期日到場，據其於準備程序到場所為之聲明及陳
      述略謂：當初在訂房時即向上訴人表示被上訴人係機車旅遊車隊，因怕機車被
      偷，故要求飯店必須提供停車場所保管機車，此項要求經上訴人同意後，加以
      訂房，且扺達上訴人之飯店，係經飯店後門，由飯店管理人員以遙控器啟動鐵
      捲門，再人車一同進入電梯下至地下三樓之停車場，故被上訴人之機車失竊，
      上訴人顯有過失等語，並聲明：(一)請求駁回上訴；(二)第一、二審訴訟費用由上
      訴人負擔。
    (三)被上訴人己○○陳述則與被上訴人庚○○相同，並聲明：(一)請求駁回上訴；(二)
      第一、二審訴訟費用由上訴人負擔。
四、兩造不爭之事實：
    被上訴人等均係普洛吉林有限公司成立之普洛車隊，於民國八十八年五月間，因
    車隊擬組團前往於屏東縣墾丁風景區之重型機車博館，由訴外人吳沁沁與上訴人
    洽訂安排住宿問題，並簽訂「特約廠商客戶訂房優惠合約書」，被上訴人等於八
    十八年六月十八日晚上十時許抵達上訴人飯店，並由上訴人公司服務人員帶領被
    上訴人及訴外人等共十九部機車至巷內之機械停車場泊車，詎至翌（十九）日上
    午八時許，被上訴人發覺渠所有之重型機車均已失竊（即被上訴人己○○所有
    之一九八○年ＶＦ七五○Ｃ型機車；被上訴人庚○○所有之本田一九九七年Ｃ
    Ｂ一三○○型機車；被上訴人戊○○所有之本田一九九七年ＣＢ四○○ＳＦ型
    機車；被上訴人丙○○所有之本田一九九○年ＣＢ─0000000ＣＣ型機
    車；被上訴人丁○○所有之一九八九年ＦＺＲ四○○Ｒ型機車；被上訴人甲○○所有之一九九○年Ｖ─ＭＡＸ一二○○型機車）。
五、按旅店或其他以供客人住宿為目的之場所主人，對於客人所攜帶物品之毀損、喪
    失，應負責任。其毀損、喪失，縱由第三人所致者，亦同。」民法第六百零六條
    第一項定有明文。經查：
    (一)被上訴人係因駕車前往上訴人經營之喜悅大飯店休息，始為停放機車之故，惟
      並未將車輛鑰匙交予上訴人僱用之人員，其非單純基於保管目的交付車輛及鑰
      匙甚明，兩造間不成立寄託契約，惟本件上訴人是否為上開條文規定之「旅店
      或其他以供客人住宿為目的之場所主人」，殊無疑問，故本件應審究者，為前
      述機車是否屬於「客人所攜帶之物品」，而有上開「法定寄託」規定之適用？
      查民國十八年頒布修正前民法第六百零六條第一項規定，雖依當時之時空環境
      ，無法想像客人駕駛（汽、機車）投宿之情形，然解釋法律，須闡釋法律本身
      涵薀的意旨，如僅係探求當初立法之意思，則受制於古老的意思，而不能適應
      新的社會需要，本件被上訴人失竊之上開機車係屬動產；且依一審卷存兩造所
      不爭執之相片中，上訴人置於電梯之廣告上載「自備停車場有泊車人員為您服
      務」、「本飯店提供免費停車場，僅供至本飯店住宿、休息之車輛停放，需本
      飯店專人操作，私自操作停放，恕不負責。」等語，可知上訴人提供之場所，
      除飯店住宿空間外，尚包括停車場部分，以現今之社會，機車或汽車已普遍成
      為一般人之交通工具，是被上訴人騎乘上開機車至上訴人飯店住宿，而將上開
      機車停放於上訴人之停車場，依上開之說明，上開機車自屬被上訴人所攜帶之
      物品，自不因機車體積龐大或交通工具，而排除上開條文規定之適用，故上訴
      人主張被上訴人遭竊之機車，非「客人所攜帶物品」云云，顯無足採。
    (二)又「客人之金錢、有價證券、珠寶或其他貴重物品，非經報明其物之性質及數
      量交付保管者，主人不負責任。」民法第六百零八條第一項固定有明文，惟該
      條項之立法目的係因上開物品物體小、價值高，極易喪失，不易證明，一概使
      場所主人負責，不免過苛，故法律乃特別限制，如不交付保管，則場所主人即
      可不負責任。是該條項所稱「貴重物品」，性質上宜與金錢、證券、珠寶同其
      性質，亦即物體細小價值昂貴者，始足當之。然查，本件被上訴人遭竊之機車
      ，其體積龐大，亦非不易證明，故與上開條項所稱之「貴重物品」，性質不符
      ，自無該條之適用，亦即被上訴人前開機車縱未報明其物之性質及數量交付保
      管，上訴人仍須依前揭民法第六百零六條第一項規定負責。
六、次按「負損害賠償責任者，除法律另有規定或契約另有訂定外，應回復他方損害
    發生前之原狀」、「不能回復原狀或回復顯有重大困難者，應以金錢賠償其損害
    」民法第二百十三條第一項、第二百十五條分別定有明文。本件被上訴人所有上
    開機車既已遭竊，依社會之觀念，上訴人回復原狀已屬不能，依上開說明，被上
    訴人自得請求金錢賠償。又損害賠償責任成立後，其賠償之數額，自應視其實際
    所受損害之程度以定其標準，如實際確已受有損害，而其數額不能為確切之證明
    者，法院自可依所調查之資料，斟酌情形為判斷。本院參酌原審卷存為兩造所不
    爭執之中華台北重型機車展望會鑑定意見報告所載與被上訴人失竊之同年、同型
    機車目前市價為依據，並審酌被上訴人於原審提出之機車照片，及原審卷存失竊
    報告，認被上訴人己○○所有之一九八○年代ＶＦ七五○Ｃ型機車之市價為新台
    幣（下同）二十萬元；被上訴人庚○○所有之本田一九九七年ＣＢ一三○○型機
    車之市價為三十二萬元；被上訴人戊○○所有之本田一九九七年ＣＢ四○○ＳＦ
    型機車市價為十五萬元；被上訴人丙○○所有之本田一九九○年ＣＢ─0000
    000ＣＣ型機車市價為十萬元；被上訴人丁○○所有之一九八九年ＦＺＲ四○○Ｒ型機車市價為十萬元；被上訴人甲○○所有之一九九○年Ｖ─ＭＡＸ一二○○型機車市價為十八萬元。
七、另按損害之發生或擴大，被害人與有過失者，法院得減輕賠償金額或免除之，民
    法第二百十七條第一項固定有明文。惟此之前提須被害人之行為亦有過失，且該
    被害人之與有過失行為與損害之發生或擴大間有因果關係始足當之。經查，拚裝
    車輛，未經核准領用牌照行駛者，處汽車（含機車）所有人一千二百元以上二千
    四百元以下罰鍰，並禁止其行駛；前項第二款之車輛沒入之，道路交通管理處罰
    條例第十二條第一項第二款及第二項固分別定有明文，本件被上訴人所有之上開
    機車，係在國外製造，經分解成零件進口後再行組裝成機車，屬該條例所稱之「
    拚裝車」，然上開道路交通管理處罰條例之規定，僅係係基於對汽車（含機車）
    行政上管理之考慮，而非著眼於防止汽車（含機車）失竊之保障，是被上訴人縱
    有違反上開道路交通管理處罰條例之規定，亦僅係被上訴人應受行政罰而已，尚
    難認有過失可言；況被上訴人上開機車之失竊，亦與被上訴人未領用牌照行駛之
    行為間無因果關係，是上訴人主張被上訴人違反上開道路交通管理處罰條例之規
    定，仍冒然騎乘系爭重型機車行駛於一般道路，嗣於駛往屏東縣墾丁風景區，中
    途寄宿在被告飯店內，致車輛遭竊，認被上訴人對本件損害之發生，與有過失云
    云，顯無可採，
八、綜上所述，本件被上訴人等本得以失竊機車之前開市價為標準，依民法第六百零
    六條第一項之規定，請求上訴人給付被上訴人己○○二十萬元、庚○○三十二萬
    元、戊○○十五萬元、丙○○十萬元、丁○○十萬元、甲○○十八萬元及均自起
    訴狀繕本送達上訴人翌日即八十八年九月一日起至清償日止，按年息百分之五計
    算之利息，惟原審判決僅命上訴人給付被上訴人己○○二萬九千一百六十七元、
    庚○○三萬三千三百三十四元、戊○○二萬零八百三十四萬元、丙○○一萬九千
    一百六十七元、丁○○二萬三千三百三十四元、甲○○三萬七千五百元及均自八
    十八年九月一日起至清償日止，按年息百分之五計算之利息，並駁回被上訴人其
    餘之請求，其駁回之理由與雖有不當，然被上訴人對此駁回部分既未聲明不服，
    自不在本院審判範圍之內，從而本院僅就上訴人上訴部分為審理。從而，原審於
    被上訴人起訴聲明範圍內，判決上訴人應給付被上訴人己○○二萬九千一百六十
    七元、庚○○三萬三千三百三十四元、戊○○二萬零八百三十四萬元、丙○○一
    萬九千一百六十七元、丁○○二萬三千三百三十四元、甲○○三萬七千五百元及
    均自八十八年九月一日起至清償日止，按年息百分之五計算之利息，核屬正當。
    上訴意旨指稱原判決不當，應予改判云云，為無理由，其上訴應予駁回。
九、據上論結：本件上訴為無理由，依民事訴訟法第四百三十六條之一、第四百四十
    九條第一項、第三百八十五條第一項前段、第七十八條，判決如主文。
中      華      民      國    九十      年      十      月    三十一    日
                              臺灣高雄地方法院民事第二庭
~B審判長法      官  吳進寶
~B      法      官  林玉心
~B      法      官  曾吉雄
不得上訴。
中      華      民      國    九十      年      十      月    三十一    日
~B法院書記官  林國龍


司法院資訊處製作；財團法人民間司法改革基金會備份。
